---
title: "Praktikum Methodenlehre"
subtitle: "Teil 2 - Daten laden in R"
author: "Johannes Zauner"
format: html
---

## Einführung

Dieser zweite Abschnitt beschäftigt sich damit, wie wir Daten in R von einer externen Quelle laden und betrachten, und wie wir diese zunächst grob darstellen.

## Daten laden

Die Daten stehen in einem üblichen CSV-Format zur Verfügung. Die Datei sollte im selben Verzeichnis liegen, wie diese Skript-Datei! Der Dateiname lautet `Data_Pupils.csv`.

```{r}
data <- read.csv("Data_Pupils.csv")

head(data)
tail(data)
```

Mit dem `summary` Befehl, kann man sich einen Überblick über die Spalten verschaffen.

```{r}
summary(data)
```
Die Daten wurden einem Pupillometrieversuch entnommen. Bei dem Versuch wird den Probanden ein Lichtreiz von 1 Sekunde Dauer auf ein Auge appliziert. Auf dem anderen Auge wird der Pupillendurchmesser von einer Kamera erfasst. Je 5 mal wird ein roter Lichtreiz eingesetzt, danach folgen 5 blaue Lichtreize. Die Datei enthält alle Daten, um diesen Versuch eindeutig zu beschreiben.

- Die erste Spalte `Diameter` enthält den Pupillendurchmesser (in der Maßeinheit Pixel).
- Die zweite Spalte `run` sagt, um den wie vielten Durchlauf es sich handelt (d.h. wie viele Lichtreize inkl. dem aktuellen bereits appliziert wurden).
- Die dritte Spalte `Time` gibt die Zeit in Sekunden bezogen auf den aktuellen Lichtreiz an. Die Zeit beginnt bei -2 Sekunden, d.h. vor der Reizapplikation. 0 bis 1 Sekunde entspricht der Reizapplikation, die Zeit danach der *Post-Illumination-Phase*, in der sich die Pupille redilatiert.
- Die vierte und letzte Spalte `Stimulus` sagt uns welche Reizfarbe wir gerade haben (Rot/Blau).

Wir können uns einen schnellen Überblick über die Daten verschaffen mit dem Plotbefehl `plot`.

```{r}
plot(data$Diameter)
plot(data$run)
plot(data$Time)
plot(data$Time, data$Diameter)
```

Wenn wir den Stimulus plotten wollen, bekommen wir einen Fehler - es handelt sich schließlich nicht um einen numerischen Wert. Beim Stimulus (und auch bei run) handelt es sich um sogenannte Faktoren - d.h. Nominalskalierte Daten, mit endlicher Ausprägung. Bei Stimulus gibt es sogar nur zwei mögliche Ausprängungen. Wir können dennoch eine Übersicht gewinnen, indem wir diese Daten als Faktoren abspeichern.
```{r}
data$Stimulus <- factor(data$Stimulus, levels = c("red", "blue"))
plot(data$Stimulus)
plot(data$Stimulus, data$Diameter)
```

Diese Übersichtsplots geben selbstverständlich nur einen ersten Eindruck, damit man sich mit den Daten vertraut machen kann - das ist in jedem Datenanalyse-Projekt aber essentiell. Im nächsten Schritt machen wir daraus eine professionell gestaltete, hochwertige Grafik.
